【裁判字號】    97,消債更,67
【裁判日期】    970630
【裁判案由】    更生事件
【裁判全文】
臺灣臺南地方法院民事裁定            97年度消債更字第67號
債  務  人  甲○○
                        弄10.
上列當事人因消費者債務清理事件聲請更生，本院裁定如下：
    主  文
聲請駁回。
聲請費用新台幣壹仟元由債務人負擔。
    理  由
一、按債務人對於金融機構因消費借貸、自用住宅借款、信用卡
    或現金卡契約而負債務，在聲請更生或清算前，應提出債權
    人清冊，以書面向最大債權金融機構請求協商債務清償方案
    ，並表明共同協商之意旨，而消費者債務清理條例施行前，
    債務人依金融主管機關協調成立之中華民國銀行公會會員辦
    理消費金融案件無擔保債務協商機制與金融機構成立協商者
    ，不得聲請更生或清算，但因不可歸責於己之事由，致履行
    顯有重大困難者，不在此限，消費者債務清理條例第151條
    第1項、第5項定有明文。又聲請更生或清算不合程式或不備
    其他要件者，法院應以裁定駁回之，但其情形可以補正者，
    法院應定期間先命補正，復為同條例第8條所明定。
二、聲請意旨略以：債務人甲○○現任職於大億交通工業製造股
    份有限公司，每月薪資新臺幣 (下同)33,000 元，另兼差清
    潔零工每月4,000元，除此薪資及零工收入外，尚有房屋1棟
    及土地1筆，然累計債務總金額已達2,510,729元，前曾依照
    中華民國銀行公會會員辦理消費金融案件無擔保債務協商機
    制，與台新銀行等6家銀行成立協商，每月應還款金額為31,
    384元，惟債務人自97年3月起加班僅可折補休，不得領加班
    費，以致收入減少，且近年大環境不佳，親友亦無法再救濟
    ，致無法繼續履行協商條件，乃於97年2月起陸續毀諾，有
    不可歸責於己致履行顯有重大困難之事由，符合消費者債務
    清理條例第3條、第151條第5項但書之規定，爰依上開規定
    ，提出財產及收入狀況說明書、債權人清冊、債務人清冊，
    聲請更生等語。
三、經查：
(一)債務人於本件更生聲請前，已於95年6月依金融主管機關協
    調成立之中華民國銀行公會會員辦理消費金融案件無擔保債
    務協商機制與台新銀行等金融機構成立協商，自95年6月份
    起，分80期，利率0%，每月31,384元分期償還等情，有債權
    人台新國際商業銀行97年5月12日台新債協97法字第20005號
    函及所附之協議書及無擔保債務還款計畫書可憑。
(二)而債務人主張其現今每月薪資33,000元，另兼差清潔零工每
    月4,000元，協商成立之後，債務人原本每月之薪資均有42,
    000元，嗣任職之大億交通工業製造股份有限公司於97年2月
    28 日以連絡函表示3月份起間接人員加班一律折抵補休，不
    再發加班費，以致債務人收入減少，無法繼續履約云云。然
    查：
  1.債務人自95年6月份起迄97年4月止，其每月薪資均有3萬餘
    元至4萬餘元等情，業經本院向債務人任職之大億交通工業
    製造股份有限公司查明無訛，有該公司97年5月12日億總字
    第044號函及所附債務人薪資明細表可稽，且其97年3月份應
    發薪資37,215元，尚較同年2月份應發之薪資36,041元為多
    ，而債務人自95年6月份協商成立時起，不論其當月之薪資
    為3萬餘元或4萬餘元，迄97年2月止均能按期履行，何以其
    於97年3月份之薪資尚較同年2月份薪資為多之情形下，反因
    此不能履行協商之債務？更且債務人自承除固定薪資外，尚
    有兼差作清潔零工之收入，此部分兼差收入並未在其綜合所
    得稅申報書載明，有本院向財政部臺灣省南區國稅局臺南市
    分局調取債務人94、95年度所得稅結算申報書可憑，再參酌
    債務人於每月薪資3至4萬餘元之收入情形下，尚能每月分期
    償還31,384元，顯見其應尚有其他收入，未據實向本院陳報
    。另依債務人提出之連絡函僅載稱「3月份員工加班一律折
    補休處理」，並未言明自3月份「起」，加班一律折補休，
    往後不再發加班費，則債務人主張因上故，使其收入減少，
    致不能依協商條件履行債務云云，應非事實。
  2.況債務人名下尚有坐落台南市○區○○段976號土地及門牌
    號碼台南市○區○○路168巷2弄10號未保存登記房屋乙棟，
    且均未設定抵押借款，有土地登記謄本可憑，依該土地公告
    現值及房屋課稅現值計算，已達858,300元等情，亦有稅務
    電子閘門財產所得調件明細表可憑，而債務人自承之債務僅
    有1,600,992元，若債務人妥適處分上開不動產，用以清償
    部分債務後，則依債務人上開薪資收入，應能按月清償協商
    債務，債務人不思圖此，僅因97年3月份加班費改以補休假
    處理，即以此為由率予毀諾，不依協商條件履行，實有違履
    行債務應本誠實信用之原則，自不足取。
四、綜上所述，債務人主張因上情，致不能履行協商條件，實有
    不可歸責於己之事由云云，並不足採，此外債務人亦未提出
    其於與各債權銀行達成協議後，有因不可歸責於己之事由，
    致履行上開協議顯有重大困難之證明，則聲請人聲請更生，
    即違背消費者債務清理條例第151條第5、6項之規定，且上
    開欠缺又屬無從補正，依上說明，自應駁回其聲請，爰裁定
    如主文。
中    華    民    國    97    年    6     月    30    日
                  民事第一庭  法  官  高榮宏
以上正本係照原本作成。
如不服本裁定應於裁定送達後10日內，以書狀向本院提出抗告，
並繳納抗告費新臺幣1千元。
中    華    民    國    97    年    6     月    30    日
                              書記官  陳淑芬


司法院資訊處製作；財團法人民間司法改革基金會備份。
